臺灣高等法院高雄分院民事判決　　94年度上國更(一)字第1號
上　訴　人　交通部公路總局第三區養護工程處
法定代理人　陳逢源
訴訟代理人　張春文
　　　　　　陳虹儒
被上訴人　　甲○○
訴訟代理人　蔡福春
當事人間國家賠償事件，上訴人對於中華民國92年1 月29日台灣
高雄地方法院91年度國字第8 號第一審判決提起上訴，經最高法
院第一次發回更審，本院於94年9 月22日言詞辯論終結，判決如
下：
    主      文
原判決（除確定部分外）關於命上訴人給付被上訴人機票費用新
台幣參萬伍仟參佰伍拾元本息，及其假執行之宣告，暨該訴訟費
用部分之裁判廢棄。
上開廢棄部分，被上訴人在第一審之訴及假執行之聲請均駁回。
第一、二審及發回前第三審訴訟費用（除確定部分外），由被上
訴人負擔。
     事實及理由
一、被上訴人起訴主張：被上訴人於民國89年8 月27日搭乘友人
    陳耀池駕駛車牌號碼YJ－2463自用小客車，由高雄往屏東方
    向行駛，行經高屏大橋時，突遇高屏大橋斷裂，被上訴人與
    陳耀池連人帶車從數10公尺之高空墜落斷裂橋面，致被上訴
    人受有顏面多處裂傷及擦傷、左腿裂傷、頭部外傷、左脛骨
    遠端片骨折等傷害；上訴人為高屏大橋之設置管理機關，經
    與上訴人就本件損害賠償事件協議多次而無結果，爰依國家
    賠償法請求上訴人賠償醫療費用234,499 元、增加生活所需
    費用569,844 元及精神慰撫金250 萬元共計3,304,343 元及
    其法定遲延利息等語。原審判命上訴人給付醫療費234,499
    元，增加生活所需費用470,726 元（含醫護品費68,902元、
    看護費4 萬元、門診交通費23,560元、機票費用338,264 元
    ），精神慰撫金150 萬元共2,205,225 元及其利息，駁回被
    上訴人其餘之請求。上訴人對於上開金額超過595,537 元部
    分（即命上訴人給付健保給付71,424元、機票費用338,264
    元、精神慰撫金120 萬元共1,609,688 元）聲明上訴，被上
    訴人對其被駁回之其餘請求部分，僅就其中機票費用
    114,236 元及精神慰撫金100 萬元部分提起附帶上訴，並擴
    張請求醫療費用6,254 元及其利息。經本院前審判決上訴駁
    回，並命上訴人應再給付被上訴人120,490 元（即機票費用
    114,236 元及擴張請求之醫藥費用6,254 元）及其利息。上
    訴人對於本院前審判決駁回命上訴人給付1,609,688 元本息
    之上訴及判決應再給付被上訴人120,490 元本息部分，提起
    上訴，經最高法院判決廢棄本院前審關於駁回上訴人就命其
    給付被上訴人機票費用35,350元本息之上訴，發回本院，其
    他上訴部分經最高法院判決駁回上訴而確定。被上訴人於本
    院聲明：上訴駁回。
二、上訴人則抗辯：被上訴人請求從英國返國之機票費用，乃被
    上訴人寒暑假返國度假之往返交通費，其返國並非專程為治
    療，自不得請求。又依醫師證述，臉部雷射手術平均間隔為
    3 至4 個月，被上訴人於91年5 月31日回國，距其上訴手術
    91年4 月22日僅1 個月，則被上訴人於91年5 月31日回國，
    應非專為治療，被上訴人不得請求此次機票費用。並於本院
    聲明：（一）原判決關於命上訴人給付被上訴人機票費用
    35,350元及該部分訴訟費用之裁判廢棄。（二）上開廢棄部
    分，被上訴人在第一審之訴駁回。
三、兩造不爭執事項:
（一）被上訴人於89年8 月27日搭乘友人陳耀池駕駛車牌號碼YJ
      －2463號自小客車，由高雄往屏東方向行駛，行經高屏大
      橋時，突遇高屏大橋斷裂，被上訴人與陳耀池連人帶車從
      數10公尺之高空墬落斷裂橋面，致被上訴人受有顏面多處
      裂傷及擦傷、左腿裂傷、頭部外傷、左脛骨遠端片骨折之
      傷害，上訴人為高屏大橋之設置管理機關，被上訴人受傷
      係因上訴人機關管理高屏大橋有所欠缺所致，兩造就本件
      損害賠償事件協議多次，惟協議不成。
（二）被上訴人至英國留學，英國學制暑假期間為每年6月底至9
      月底，寒假是每年12月20日至1 月5 日，被上訴人自83年
      出國至事故發生止，每年暑假至少返國1 次，寒假僅86年
      底返國1 次。本件意外發生後，被上訴人往返英國期間：
      89年12月10日返國，90年1月6日返英，長庚第1次手術時
      間為89年12月1 日，該次機票 (89年10月31日)費 用新台
      幣（下同）46,560元。90年7 月20日返國，90年9 月13日
      返英，長庚第2 、3 次手術，期間為90年7 月23日、90年
      9 月12日，該次機票費用（90年7 月12日）42,000元。90
      年12月16日返國，91年1 月8 日返英。長庚第4 次雷射手
      術，時間為91年1 月7 日，該次機票費用（90年10月15日
      ）為49,650元。91年3 月22日返國，91年4 月23日返英，
      長庚第5 次做雷射手術時間是91年4 月22日，該次機票（
      91年3 月6 日）費用35,350元。91年5 月31日返國，91年
      7 月16日返英，長庚第6 次雷射手術，時間是91年7 月15
      日，該次機票費用（91年5 月24日）為35,350元，91年12
      月20日長庚第7 次雷射手術，機票57,118元。92年4 月28
      日長庚第8 次雷射手術，機票以57,118元。第9 次至第13
      次，每次手術約隔3 、4 個月。
四、本件爭點為：被上訴人於91年5 月31日返國之機票費用，是
    否為返國治療所必需支出之費用?
（一）按公有公共設施因設置或管理有欠缺，致人民生命、身體
      或財產受損害者，國家應負損害賠償責任；又國家損害賠
      償，除依本法規定外，適用民法規定；另不法侵害他人之
      身體或健康者，對於被害人因此喪失或減少勞動能力或增
      加生活上之需要時，應負損害賠償責任。國家賠償法第3
      條第1 項、第5 條、民法第193 條第1 項分別定有明文。
      上訴人為高屏大橋之管理設置機關，而高屏大橋於上開時
      日無端斷裂以致行於其上之車輛墜落河中或橋面，其顯不
      具備橋樑通常應有之狀態及功能，已影響行車之安全，此
      管理機關之管理顯有欠缺，而被上訴人之受傷又係因高屏
      大橋之斷裂所致，從而，被上訴人主張上訴人應依國家賠
      償法第3 條第1 項規定負損害賠償責任，上訴人對此並不
      爭執，被上訴人請求賠償，依法自屬有據。
（二）被上訴人主張：被上訴人於91年5月24日已付機票費用
      35,350元，係為91年5 月31日返國，於91年7 月15日至長
      庚作臉部雷射手術，及另作腳傷治療等語，上訴人則以前
      揭情詞抗辯。經查，本件被上訴人受傷時，係就讀於英國
      倫敦國王學院，有學生證影本在卷足憑（原審第170 、
      232 頁），而被上訴人於英國學校就讀，其暑假期間為每
      年6 月至9 月、寒假為12月至1 月，被上訴人自83年出境
      前往英國至事故發生止，每年暑假期間返台至少1 次，而
      寒假期間僅於86年底曾返回台灣1 次，為兩造不爭執，並
      有內政部警政署入出境管理局91年10月16日境信昌字第
      0910081888號函所附被上訴人入出境記錄表在卷足稽（原
      審卷第201 、202 頁），足見被上訴人至英國就學後，其
      每年均會在暑假期間回國，至於寒假期間則較無回國之習
      慣。而被上訴人因顏面受傷已為臉部鐳射除疤手術之時間
      為89年12月11日、90年7 月23日、90年9 月12日、91年1
      月7 日、91年4 月22日、91年7 月15日、91年12月20日7
      次，則相較於被上訴人平常返國時間，被上訴人上開請求
      之機票費用，自應扣除被上訴人於暑假期間本會回國所花
      費之機票費用，始為合理。被上訴人雖謂：被上訴人上研
      究所後，課業繁重，所以打算暑假不返國，所以91年5 月
      被上訴人回國，是為了治療云云，惟上訴人否認，且被上
      訴人並未提出任何事證證明，無法採信。又被上訴人於本
      院言詞辯論時雖另主張其該次回國係併作腳傷治療，然為
      上訴人否認，且本院受命法官曾詢問被上訴人此次回國是
      否只是單純為了作雷射美容? 被上訴人陳稱：確實是為了
      做雷射美容才回來等語（本院卷第56頁、第42頁），再參
      以被上訴人之前均未主張該次回國係併作腳傷治療，其此
      部分主張，殊無可取。而英國學校係於每年6 月至9 月為
      暑假期間，已如前述，被上訴人係於91年5 月24日購買機
      票，支出35,350元，並以此機票於91年5 月31日回國，於
      91 年7月16日出境返回英國，為兩造不爭執，並有收據1
      紙為證 (原審第175 頁)， 依被上訴人所稱，其於該期間
      內於91年7 月15日施行臉部雷射除疤手術，惟此一期間，
      為被上訴人之暑假期間。且依被上訴人於本院陳述: 醫生
      說雷射美容要間隔4 個月以上才能再做1 次等語 (本院卷
      第41頁)， 再依被上訴人前述每次手術時間平均間隔約3
      、4 個月情形觀之，被上訴人於91年5 月31日回國，距被
      上訴人上次臉部雷射手術之日即91年4 月22日，僅1 個月
      ，尚未達3 、4 個月，足認被上訴人於91年5 月31日回國
      ，係被上訴人暑假期間本會回國之時間，並非專為治療而
      回國，該次回國之機票費用，自非治療所需之必要費用，
      上訴人之抗辯，應屬可採。被上訴人此部分之請求，並無
      理由。
五、綜上，被上訴人依國家賠償法第3 條第1 項之規定，請求上
    訴人賠償91年5 月回國之機票費用35,350元及自起訴狀繕本
    送達翌日91年8 月9 日起至清償日止，按週年利率5%計算之
    利息，為無理由。原審命上訴人給付被上訴人此部分費用
    35,350元本息及併為假執行之宣告，尚有未洽，上訴意旨，
    指摘原判決此部分不當，求予廢棄改判，為有理由，應由本
    院予以廢棄，改判如主文第二項所示。
六、據上論結：本件上訴為有理由，依民事訴訟法第450 條、第
    78條、判決如主文。
中　　華　　民　　國　94　　年　　9 　　月   29　　　日
                          民事第二庭
                              審判長法官  簡色嬌
                              法      官  謝靜雯
                              法      官  朱玲瑤
以上正本證明與原本無異。
不得上訴。
中　　華　　民　　國　94　　年　　9 　　月   29　　　日
                              書  記  官  賴梅琴
